【裁判字號】    90,訴,192
【裁判日期】    900831
【裁判案由】    債務人異議之訴
【裁判全文】
臺灣花蓮地方法院民事判決  九十年度訴字第一九二號
    原      告  甲○○
    被      告  乙○○
右當事人間債務人異議之訴事件，本院判決如左：
    主      文
本院八十九年度執字第六二四號清償票款民事執行事件關於乙○○聲請對甲○○所為
之強制執行程序應予撤銷。
訴訟費用由被告負擔。
    事      實
一、原告方面：
  （一）聲明：如主文第一項所示。
  （二）陳述：緣原告於八十三年間向被告借款新台幣（下同）五十八萬一千元，嗣
        原告並於八十六年六月二十日開立票號為○二○七一三號，到期日為八十六
        年十二月二十日，同上金額之本票一紙予被告，因原告未能清償，被告遂持
        該本票向法院聲請裁定准予強制執行（鈞院八十七年度票字第一一三八號裁
        定）。但兩造為順利解決該債務，乃於八十八年一月十九日在花蓮縣瑞穗鄉
        調解委員會成立調解（八十八年民調字第五號），約定清償方法為自八十八
        年四月起，以一個月為一期，於每月十五日分期支付六千五百四十元予被告
        ，至清償為止，如有一期不付，視為全部到期，並經鈞院核定在案，原告已
        依上開調解意旨按期給付款項予被告迄今，從未短欠。詎被告於八十九年二
        月十五日仍以上開本票裁定為執行名義，向鈞院聲請對原告為強制執行。原
        告於執行名義成立後，與被告達成調解，具有妨礙債權人即被告請求之事由
        發生，原告自得於強制執行程序終結前，向執行法院依強制執行法第十四條
        第一項之規定，對被告提起債務人異議之訴，爰請求判決如主文所示。
二、被告方面：
  （一）聲明：駁回原告之訴。
  （二）陳述：前開調解書上所載之債權確與上揭本票為同一筆借款，提出強制執行
        之聲請，是希望原告能多還一些。
三、本院依職權調閱本院八十九年度執字第六二四號民事執行卷宗、八十八年核字第
    一二九號卷宗、八十七年度票字第一一三八號卷宗。
    理      由
一、按執行名義成立後，如有消滅或妨礙債權人請求之事由發生，債務人得於強制執
    行程序終結前，向執行法院對債權人提起異議之訴，強制執行法第十四條第一項
    前段定有明文。債權人與債務人於判決確定後及強制執行中為和解，亦得認屬消
    滅或妨礙債權人請求之事由，得依強制執行法第十四條之規定提起異議之訴（最
    高法院四十七年度台抗字第一九六號、三十一年度抗字第二六○號、二十三年度
    抗字第三○八六號判例可資參照）。
二、原告主張之上開事實，已據本院依職權調閱其提出與所述相符之本院八十九年度
    執字第六二四號民事執行卷宗、八十八年核字第一二九號卷宗、八十七年度票字
    第一一三八號卷宗為證，被告亦不爭執，是上開原告之主張為可採信。
三、被告既於其所據以聲請為上揭強制執行之執行名義成立後，復與原告達成調解，
    揆諸前開強制執行法之規定及說明，自應認為該調解屬強制執行法第十四條第一
    項所規定之「妨礙債權人請求之事由」。原告主張其已按照調解意旨給付，並未
    拖欠，亦為被告所自認，是原告當享有「以一個月為一期，於每月十五日分期支
    付六千五百四十元予被告，至清償為止」之期限利益，被告於原告未能按期履行
    之解除條件成就前，仍應受該調解契約之拘束。從而，原告據以提起本訴，請求
    判決如主文所示，即無不合，應予准許。
四、據上論結，原告之訴為有理由，依民事訴訟法第七十八條，判決如主文。
中      華      民      國    九十      年      八      月    三十一    日
                                    臺灣花蓮地方法院民事庭
~B法      官  郝燮戈
右正本證明與原本無異。
如對本判決不服，應於送達後廿日內，向本院提出上訴狀（應抄附繕本）。
~B法院書記官  周秀香
中      華      民      國    九十      年      九      月      五      日


司法院資訊處製作；財團法人民間司法改革基金會備份。
